【裁判字號】    97,易,2969
【裁判日期】    971231
【裁判案由】    詐欺
【裁判全文】
臺灣板橋地方法院刑事判決              97年度易字第2969號
公  訴  人  臺灣板橋地方法院檢察署檢察官
被      告  丁○○
上列被告因詐欺案件，經檢察官提起公訴（97年度偵字第14075
號）及移送併案（97年度偵字第18342 號），本院判決如下：
    主  文
丁○○幫助意圖為自己不法之所有，以詐術使人將本人之物交付
，處有期徒刑伍月，如易科罰金，以新台幣壹仟元折算壹日。
    事  實
一、丁○○得預見任意提供自己在金融機構之帳戶、提款卡供他
    人使用，將幫助他人掩飾詐欺犯罪所得財物以遂行詐欺犯罪
    之情形下，竟不違背其本意，仍基於幫助他人詐欺取財之不
    確定故意，於97年3 月27日前數日，在不詳地點，將其申辦
    之中國信託商業銀行（以下簡稱中國信託）三重分行000-00
    000000000000號帳戶、臺新國際商業銀行（以下簡稱臺新公
    司）三重分行000-00000000000000號帳戶之存摺、金融卡、
    密碼各1 份等物交付予真實姓名年籍不詳之成年人使用，任
    由該人或其轉手之詐欺集團作為詐欺取財收受款項之工具。
    嗣該成年人或其轉手之詐欺集團成員意圖為自己不法之所有
    ，於97年3 月28日，分別撥打電話予附表所示之被害人，謊
    稱係某購物台人員，因先前購物匯款程序有誤，導致自動扣
    款，須配合其指示至自動櫃員機取消，使各該被害人陷於錯
    誤，而依其指示操作自動櫃員機，因而匯出如附表所示之款
    項至丁○○前開銀行帳戶內，旋即遭該詐騙集團成員提領一
    空。嗣經被害人發覺有異而報警處理，始為警循線查知上情
    。
二、案經臺北縣政府警察局三重分局報告臺灣板橋地方法院檢察
    署檢察官偵查起訴及移送併案。
    理  由
一、按被告以外之人於審判外之言詞或書面陳述，除法律有規定
    者外，不得作為證據；次按被告以外之人於審判外之陳述，
    雖不符前4 條之規定，而經當事人於審判程序同意作為證據
    ，法院審酌該言詞陳述或書面陳述作成時之情況，認為適當
    者，亦得為證據；當事人、代理人或辯護人於法院調查證據
    時，知有第159條第1項不得為證據之情形，而未於言詞辯論
    終結前聲明異議者，視為有前項之同意，刑事訴訟法第159
    條第1 項、第159 條之5 第1 項、第2 項分別定有明文。查
    證人吳德俊、戊○○、乙○○、丙○○、己○○於警詢中之
    證述，核其性質雖屬被告以外之人於審判外之言詞陳述，原
    則均不得為證據，惟被告丁○○未於言詞辯論終結前對上開
    證據聲明異議，且經本院審酌該證據作成時並無不當取供或
    其他非法情況，亦無不適當之情形，揆諸前揭規定，上開證
    據應具證據能力，合先敘明。
二、訊據被告丁○○矢口否認有何幫助詐欺取財犯行，辯稱：伊
    因為酒醉而遺失上開帳戶存摺、提款卡等物，伊在3 月底左
    右發現遺失，距離遺失大約1 、2 個禮拜左右，所以後來才
    去辦理掛失云云，經查：
（一）被害人甲○○、戊○○、乙○○、丙○○、己○○因誤信
      詐騙集團佯稱其等因購物付款程序有誤，而依其指示，分
      別於附表所示時間將款項匯入被告上開銀行帳戶，且於匯
      入後，旋即遭人提領一空等情，分據被害人甲○○、戊○○、乙○○、丙○○、己○○於警詢中（97年度偵字第14
      075 號卷第19-20 頁、第30-32 頁、第39-41 頁、第49-5
      0 頁、97年度偵字第18342 號卷第6-7 頁）證述明確，且
      有中國信託匯款客戶交易明細表8 紙、中國信託對帳單與
      帳戶歷史交易查詢、臺新銀行自動櫃員機交易明細表、臺
      新國際商業銀行97年4 月15日臺新作文字第9705292 號函
      暨函附之被告上開臺新銀行帳戶開戶資料各1 份、被害人
      丙○○暨其配偶張大有之郵政存簿儲金簿交易明細各1 份
      （97年度偵字第1407 5號卷卷第26、27頁、第36頁、第44
      頁、第54-58 頁、97年度偵字第18342 號卷第8 頁、第13
      、14頁、本院卷第22 -23頁）在卷可憑，堪信為真實。
（二）被告雖辯稱其存摺、提款卡已遺失等語，然被告初於警詢
      中供稱：遺失的地點應該是3 月底到4 初的時候，掉很久
      才發現，伊不記得遺失的地點等語（97年度偵字第14075
      號卷第7 頁），然於偵查中先後供稱：系爭帳戶在97年3
      月底4 月初伊喝酒時掉了，掉在哪裡伊不知道，因為伊在
      卡拉OK上班，喝酒後可能翻皮夾就掉了；存摺、金融卡都
      放在包包裡，整個包包都不見了等語在卷（97年度偵字第
      14075 號卷第83頁），被告對於系爭存摺、提款卡放置於
      包包或皮夾內、遺失之地點及其情形，先後供述不一，況
      則倘如被告前開所述，其包包確有遺失，則被告於翌日酒
      醒後，自能發現包包遺失，進而察覺放置其內之存摺、提
      款卡均已遺失，並即申辦掛失，然系爭帳戶於97年3 月28
      日已遭詐騙集團利用供被害人匯款，詳如上述，被告卻遲
      至97年4 月3 日下午4 時26分以電話向中國信託申辦掛失
      ，有中國信託商業銀行股份有限公司97年7 月21日中信銀
      集作字第97508183號函附之掛失錄音光碟及臺灣板橋地方
      法院檢察署檢察官於97年8 月8 日勘驗筆錄各1 份（97年
      度偵字第14075 號卷偵查卷第86、87頁）在卷可佐，被告
      上開陳述顯悖於常情，況被告上開中國信託帳戶於97年1
      月9 日提款2,600 元，存款剩50元後，迄97年3 月28日遭
      詐騙集團利用前，均無款項進出，有中國信託商業銀行帳
      戶歷史交易查詢1 份在卷可參（97年度偵字第14075 號第
      55頁），顯示被告至少2 個月以上未利用上開帳戶，然被
      告卻將該久未利用之中國信託帳戶存摺、提款卡與臺新銀
      行存摺、提款卡共同隨身攜帶以致遺失，亦與常情不符，
      故難認被告上開辯稱遺失系爭帳戶存摺、提款卡、密碼等
      物係等語，為真實可採。
（三）再者，使用提款卡領取帳戶內之款項，須操作自動櫃員機
      輸入正確之密碼，始能順利提領；持有提款卡之人若非得
      帳戶所有人之同意或授權而知悉提款卡之密碼，其欲以隨
      機輸入數字號碼之方式命中正確之密碼而領取款項，以現
      今提款卡密碼設計之精密程度而言，其機率實屬微乎其微
      ；又依常情而論，稍有社會歷練、經驗之人，均知悉提款
      卡應與其帳戶存摺、密碼等分別收存，並妥善保管，亦不
      得直接在提款卡或存摺上記載密碼，以防免不法取得該提
      款卡之人得以輕易知悉密碼而提領帳戶內之款項；而一般
      銀行實務在開立帳戶時，皆會提醒申設人即刻變更密碼單
      上所附之原始密碼。本件被告係智識成熟之成年人，對於
      上開社會經驗及常情，自屬知之甚稔，然被告卻將密碼與
      提款卡、存摺放置於一處，此據被告於警詢中供述明確（
      97年度偵字第14075號卷第8頁），此亦與常情不符。
（四）另就取得被告上開帳戶之詐欺集團而言，其既係利用被告
      帳戶作為收取騙得款項之工具，且確有被害人因受騙而匯
      款至上開帳戶內，衡情該詐欺集團當無可能選擇一隨時可
      能遭帳戶所有人掛失而無法使用之帳戶，作為收取款項之
      用，否則，倘該詐欺集團尚未及實施詐欺犯行，甚者已實
      施詐欺犯行而未及提領詐得款項前，該帳戶所有人已先行
      將帳戶掛失甚至將帳戶內詐得之匯款提領一空，則該詐欺
      集團豈非徒勞無功、一無所獲？故被告辯稱上開帳戶係遺
      失等情，顯不合常理。
（五）綜上，被告之上開帳戶存摺、金融卡及密碼等物，應可認
      定係由被告交付予他人使用，隨後被告再以遺失為由以求
      脫免犯罪責。又於金融機構申請開立存款帳戶亦無任何特
      殊之資格限制，一般民眾皆可以存入最低開戶金額之方式
      ，任意於金融機構申請開立存款帳戶，且一人並可於不同
      之金融機構申設多數之存款帳戶使用，此屬眾所周知之事
      實；而利用他人帳戶從事詐欺取財之方式，亦為傳播媒體
      廣為報導，依一般人之社會生活經驗，若見他人不以自己
      名義申請帳戶，反而向人收集存款帳戶供己使用，衡情對
      於該帳戶是否供不法之使用，當有合理之懷疑，故被告應
      可預見提供帳戶存摺、提款卡及密碼等物供他人使用，有
      幫助該他人從事詐欺取財犯行之可能；惟被告竟仍將其上
      開帳戶之存摺、提款卡等物，均交予他人使用，足見被告
      於主觀上對於其提供帳戶之行為，縱令因而幫助他人為詐
      欺取財之行為，亦不違反其本意，其有幫助詐欺取財之不
      確定故意，至屬灼然。
三、按刑法上之幫助犯，係對於犯罪與正犯有共同之認識，而以
    幫助之意思，對於正犯資以助力，而未參與實施犯罪之行為
    者而言，最高法院88年度臺上字第1270號判決可資參照；是
    以如未參與實施犯罪構成要件之行為，且係出於幫助之意思
    提供助力，即屬幫助犯。查被告提供上開金融機構帳戶之存
    摺、提款卡及密碼予他人使用，使詐欺集團向被害人詐騙財
    物後，得以使用被告上開帳戶為匯款工具，致被害人匯款至
    被告帳戶內，而遂行詐欺取財之犯行，顯係參與詐欺取財構
    成要件以外之行為，而對該詐騙集團遂行詐欺取財犯行資以
    助力。故核被告所為，係犯刑法第339 條第1 項、第30條第
    1 項之幫助詐欺取財罪。被告幫助他人遂行詐欺取財之犯行
    ，為從犯，爰依刑法第30條第2 項規定，按正犯之刑減輕其
    刑。被告以一個提供數份金融機構存摺、提款卡之行為，幫
    助詐欺集團分別詐騙被害人甲○○、戊○○、乙○○、丙○○、己○○，為想像競合，應依刑法第55條規定論以一幫助
    詐欺取財罪。臺灣板橋地方法院檢察署檢察官移送併辦關於
    被告提供其臺新銀行帳戶存摺、提款卡供詐騙集團詐騙被害
    人己○○部分，與本案已起訴有罪部分有想像競合之裁判上
    一罪關係，為起訴效力所及，本院自應併予審酌，附此敘明
    。爰審酌被告前無犯罪紀錄，有臺灣高等法院被告前案紀錄
    表1 份在卷可參，其所為非但增加被害人尋求救濟及治安機
    關查緝犯罪之困難，亦使不法詐欺犯得以順利掩飾其詐欺所
    得之財物，危害被害人財產安全及社會治安，且被害人等遭
    詐騙之金額非低，及被告犯罪後未坦承犯行之態度等一切情
    狀，量處如主文所示之刑，並諭知易科罰金之折算標準。
綜上論斷，應依刑事訴訟法第299 條第1 項，刑法第339 條第1
項、第30條第1 項、第2 項、第55條、第41條第1 項前段，刑法
施行法第1 條之1 第1 項、第2 項前段，判決如主文。
本案經檢察官陳彥章到庭執行職務。
中    華    民    國    97    年    12    月    31    日
                  刑事第九庭    審判長法  官  崔玲琦
                                      法  官  許映鈞
                                      法  官  俞秀美
以上正本證明與原本無異。
如不服本判決，應於判決送達後10日內敘明上訴理由，向本院提
出上訴狀 (應附繕本) ，上訴於臺灣高等法院。其未敘述上訴理
由者，應於上訴期間屆滿後20日內向本院補提理由書「切勿逕送
上級法院」。
                                      書記官  謝怡貞
中    華    民    國    97    年    12    月    31    日
附錄本案論罪科刑法條全文：
刑法第339條：
意圖為自己或第三人不法之所有，以詐術使人將本人或第三人之
物交付者，處5 年以下有期徒刑、拘役或科或併科1 千元以下罰
金。
以前項方法得財產上不法之利益或使第三人得之者，亦同。
前二項之未遂犯罰之。
附表
┌─┬──────┬────┬───────┬───────────┬────────┐
│編│  詐騙時間  │ 被害人 │  匯款時間    │     匯款金額         │ 匯入被告帳戶   │
│號│            │        │              │                      │                │
├─┼──────┼────┼───────┼───────────┼────────┤
│1 │97年3月28日 │ 甲○○ │97年3月28日   │     13,000元         │中國信託商業銀行│
│  │21時許      │        │23時34分許    │                      │三重分行帳號802-│
│  │            │        ├───────┼───────────┤00000000000000號│
│  │            │        │97年3月28日   │     12,000元         │帳戶            │
│  │            │        │23時31分許    │                      │                │
│  │            │        ├───────┼───────────┤                │
│  │            │        │97年3月28日   │     26,000元         │                │
│  │            │        │23時26分許    │                      │                │
│  │            │        ├───────┼───────────┤                │
│  │            │        │97年3月28日   │     21,000元         │                │
│  │            │        │23時32分許    │                      │                │
│  │            │        ├───────┼───────────┤                │
│  │            │        │97年3月28日   │     21,000元         │                │
│  │            │        │23時30分許    │                      │                │
│  │            │        ├───────┼───────────┤                │
│  │            │        │97年3月28日   │      2,000元         │                │
│  │            │        │23時42分許    │                      │                │
├─┼──────┼────┼───────┼───────────┼────────┤
│2 │97年3月28日 │ 戊○○ │97年3月28日   │     16,000元         │中國信託商業銀行│
│  │15時30分許  │        │20時40分許    │                      │三重分行帳號802-│
│  │            │        │              │（另一筆30,000元款項，│00000000000000號│
│  │            │        │              │係匯入中國信託商業銀行│帳戶            │
│  │            │        │              │三重分行帳號00000000  │                │
│  │            │        │              │15665號帳戶，故起訴書 │                │
│  │            │        │              │所載匯款金額46,000元顯│                │
│  │            │        │              │屬誤載）              │                │
│  │            │        │              │                      │                │
├─┼──────┼────┼───────┼───────────┼────────┤
│3 │97年3月28日 │乙○○  │97年3月28日   │     16,000元         │中國信託商業銀行│
│  │21時許      │        │22時39分許    │                      │三重分行帳號802-│
│  │            │        │              │（另一筆27,000元款項，│00000000000000號│
│  │            │        │              │係匯入中國信託商業銀行│帳戶            │
│  │            │        │              │帳號0000000000000號帳 │                │
│  │            │        │              │戶，故起訴書所載匯款金│                │
│  │            │        │              │額54,065 元顯屬誤載） │                │
├─┼──────┼────┼───────┼───────────┼────────┤
│4 │97年3月27日 │丙○○  │97年3月28日   │     29,000元         │中國信託商業銀行│
│  │18時30分許  │        │21時13分許    │                      │三重分行帳號802-│
│  │            │        ├───────┼───────────┤00000000000000號│
│  │            │        │97年3月28日   │     30,000元         │帳戶            │
│  │            │        │21時15分許    │                      │                │
│  │            │        ├───────┼───────────┤                │
│  │            │        │97年3月28日   │     21,000元         │                │
│  │            │        │21時18分許    │                      │                │
│  │            │        ├───────┼───────────┤                │
│  │            │        │97年3月28日   │     20,000元         │                │
│  │            │        │21時19分許    │                      │                │
│  │            │        │              │（另259,976元款項，係 │                │
│  │            │        │              │分別匯入安泰商業銀行帳│                │
│  │            │        │              │號0000000000000000號帳│                │
│  │            │        │              │戶、中國信託商業銀行帳│                │
│  │            │        │              │號00000000000000號帳戶│                │
│  │            │        │              │、臺北富邦商業銀行帳號│                │
│  │            │        │              │000000000000號帳戶、臺│                │
│  │            │        │              │灣銀行帳號000000000000│                │
│  │            │        │              │2號帳戶、臺新銀行帳號 │                │
│  │            │        │              │00000000000000號帳戶，│                │
│  │            │        │              │故起訴書所載匯款金額  │                │
│  │            │        │              │359,976元顯屬誤載）   │                │
├─┼──────┼────┼───────┼───────────┼────────┤
│5 │97年3月28日 │己○○  │97年3月28日   │     69,000元         │臺新國際商業銀行│
│  │20時10分許  │        │21時23分許    │                      │三重分行帳號812-│
│  │            │        │              │                      │00000000000000號│
│  │            │        │              │                      │帳戶            │
└─┴──────┴────┴───────┴───────────┴────────┘


司法院資訊處製作；財團法人民間司法改革基金會備份。
